【裁判字號】    97,台非,213
【裁判日期】    970515
【裁判案由】    恐嚇取財減刑
【裁判全文】
最高法院刑事判決              九十七年度台非字第二一三號
上  訴  人  最高法院檢察署檢察總長
被      告  甲○○
                    10樓
上列上訴人因被告恐嚇取財減刑案件，對於台灣屏東地方法院中
華民國九十七年二月二十五日確定裁定（九十七年度聲減字第四
三號），認為違法，提起非常上訴，本院判決如下：
    主  文
原裁定關於違背法令部分撤銷。
    理  由
非常上訴理由稱：「一、按判決不適用法則或適用法則不當者，
為違背法令，刑事訴訟法第三百七十八條定有明文。次按『本條
例施行前，經通緝而未於中華民國九十六年十二月三十一日以前
自動歸案接受偵查、審判或執行者，不得依本條例減刑。』『本
條例自中華民國九十六年七月十六日施行。』中華民國九十六年
罪犯減刑條例第五條及第十六條亦分別著有明文。末按『減刑之
裁定，亦屬適用刑罰之裁判，其效力實與科刑之判決無異，若於
確定後發現其適用法則違法，自應視同判決，得提起非常上訴。
』復有貴院二十一年非字第一五二號刑事判例可參。二、經查本
件受刑人甲○○因上開案件，經台灣屏東地方法院檢察署於中華
民國九十六年罪犯減刑條例施行前之九十六年五月二十二日通緝
，嗣於該條例施行後之同年十一月十五日緝獲，有台灣屏東地方
法院檢察署九十六年五月二十二日屏檢光安緝字第五一四號通緝
書及高雄市政府警察局九十六年十一月十五日高市警保大偵專字
第０九六００六七七０一號通緝案件移送書可考，故本件被告並
非自動歸案接受偵查、審判或執行，依首開規定，自不得依中華
民國九十六年罪犯減刑條例減刑，原確定裁定竟誤依中華民國九
十六年罪犯減刑條例減輕其刑，自有適用法則不當之違法。三、
爰依刑事訴訟法第四百四十一條、第四百四十三條提起非常上訴
，以資糾正」等語。
本院按判決不適用法則或適用不當者，為違背法令，刑事訴訟法
第三百七十八條定有明文。減刑之裁定，與實體判決有同等效力
；此項裁定確定後，如發現係違背法令者，自得提起非常上訴。
又中華民國九十六年罪犯減刑條例第五條規定：「本條例施行前
，經通緝而未於中華民國九十六年十二月三十一日以前自動歸案
接受偵查、審判或執行者，不得依本條例減刑」。是有罪之科刑
判決確定後，經移送檢察官指揮執行，受刑人若於上開減刑條例
施行（即九十六年七月十六日）前經通緝，而未於九十六年十二
月三十一日以前自動歸案接受執行者，即不得依該條例之規定予
以減刑。本件原裁定以被告甲○○所犯幫助恐嚇取財罪，經法院
判處有期徒刑五月確定，且犯罪時間係在九十六年四月二十四日
以前，合於中華民國九十六年罪犯減刑條例所定減刑條件，因依
被告之聲請，減為有期徒刑二月又十五日，如易科罰金，以銀元
三百元即新台幣九百元折算一日，業已確定。惟經核卷內資料，
被告於所犯幫助恐嚇取財罪判決確定後，即行逃匿，經台灣屏東
地方法院檢察署於九十六年五月二十二日發布通緝，迨九十六年
十一月十五日，始於高雄市○○區○○路與城峰路口經警緝獲，
移送該署接受執行，有該署通緝書、高雄市政府警察局通緝案件
移送書、台灣高等法院檢察署書記處函、撤銷通緝書等可稽。是
本件被告於上開減刑條例施行前經通緝，並未於九十六年十二月
三十一日前自動歸案接受執行，依上開說明，自不得減刑，乃原
法院疏未詳察，遽依被告之聲請予以減刑，顯有適用法則不當之
違背法令。案經確定，非常上訴意旨執以指摘，洵有理由。惟原
裁定尚非不利於被告，應由本院將原裁定關於違背法令部分撤銷
，以資糾正。
據上論結，應依刑事訴訟法第四百四十七條第一項第一款前段，
判決如主文。
中    華    民    國  九十七  年    五    月   十五   日
                      最高法院刑事第八庭
                          審判長法官  謝  俊  雄
                                法官  陳  世  雄
                                法官  吳  信  銘
                                法官  徐  文  亮
                                法官  吳      燦
      本件正本證明與原本無異
                                      書  記  官
中    華    民    國  九十七  年    五    月  二十一  日
                                                      Ｑ


司法院資訊處製作；財團法人民間司法改革基金會備份。
